【裁判字號】    98,聲,25
【裁判日期】    980120
【裁判案由】    聲請解除限制出境
【裁判全文】
臺灣臺北地方法院刑事裁定                98年度聲字第25號
聲  請  人  甲○○○
選任辯護人  吳啟玄律師
上列聲請人因背信等案件（臺灣臺北地方法院檢察署97年度偵字
第23266 號），不服該署檢察官所為之限制出境處分，聲請撤銷
或變更之，本院裁定如下：
    主  文
聲請駁回。
    理  由
一、聲請意旨：詳如附件之聲請狀所載。
二、按對於檢察官所為限制住居之處分有不服者，受處分人得聲
    請所屬法院撤銷或變更之，刑事訴訟法第416 條第1 項第1
    款定有明文。復按偵查中，檢察官如認被告有刑事訴訟法第
    101 第1 項或第101 條之1 第1 項各款所定情形之一而無聲
    請羈押之必要者，得逕命具保、責付或限制住居，刑事訴訟
    法第93條第3 項、第228 條第4 項亦有明文。而保全被告到
    庭之方法，依情節輕重分別有羈押、具保、責付及限制住居
    等，羈押為最嚴重之手段，具保、責付、限制住居則係輕微
    之手段，惟俱屬對人之強制處分。又所謂限制被告出境，僅
    在限制被告應居住於我國領土範圍內，不得擅自出國，俾便
    於訴訟程式之進行，較之限制居住於某市某縣某鄉某村，其
    居住之範圍更為廣闊，是「限制出境」與「限制住居」名稱
    雖有不同，然「限制出境」仍屬「限制住居」之處分，此有
    最高法院85年度台抗字第409 號裁定可資參照。再者，因限
    制住居、限制出境乃僅在保全刑事偵查、審判、執行之順利
    進行，屬於刑事訴訟之保全程式，並非在確定被告對於本案
    是否應該負擔罪責與是否應科處刑罰之問題，亦即僅在判斷
    有無保全之必要而已，故有關限制出境之事由是否具備、是
    否具有限制出境必要性之審酌，對於前揭要件事實，僅需證
    明至讓檢察官或法院相信「很有可能如此」的程度即可，無
    庸比照本案有罪無罪之實體判決，將所有犯罪事實證明至「
    無合理懷疑之確信程度」而應採行嚴格證明之法則。是依卷
    內證據，倘被告犯罪嫌疑重大，確有出境滯留他國不歸而逃
    亡之可能性存在，自足影響偵查、審判之進行或刑罰之執行
    ，依法當得為必要限制出境之強制處分，以確保被告到庭接
    受審判或執行。
三、經查：
  (一)聲請人因擔任美國KINSOM公司、美商太平洋皇家公司之董事
    及永進機械股份有限公司之監察人，而疑涉淘空公司資產與
    非常規交易等罪嫌，經臺灣臺北地方法院檢察署檢查官於民
    國97年10月23日訊問後，以被告犯罪嫌疑重大，准予新台幣
    （下同）50萬元保證金交保，並予以限制出境處分，此業經
    本院調閱該卷宗核閱無訛，並為聲請人所不爭執，此部分事
    實堪以認定，合先敘明。
  (二)聲請人固以如附件聲請狀所述之詞，聲請撤銷或變更檢察官
    關於限制出境之處分。惟查，聲請人並非僅擔任永進機械股
    份有限公司之監察人，還同時擔任美國KINSOM公司、美商太
    平洋皇家公司之董事，且自承每月要負責美商太平洋皇家公
    司之報稅事宜，則聲請人以僅擔任永進機械股份有限公司之
    監察人，並未實際參與公司之經營作為辯詞，是否可採，已
    非無疑。而臺灣臺北地方法院檢察署檢察官雖已在對聲請人
    為限制出境處分之同時，准予聲請人以50萬元保證金具保，
    惟此為法律賦予檢察官之職權，如其處分未有裁量濫用或違
    法之處，本院自不能在合法性審查之外，自行作適當性之審
    查，或認為保證金已足以擔保刑事偵查之進行，遽為解除限
    制出境之裁定。又經本院函詢臺灣臺北地方法院檢察署檢察
    官，經該署認仍有對聲請人限制出境之必要，此有該署98年
    1 月14日函文在卷可證，本院認尚無裁量濫用或違法之情況
    。況經本院依職權調閱聲請人之全戶戶籍資料，聲請人之長
    子陳伯昊為73年出生，目前業已24歲有餘，已可完全獨立生
    活，則聲請人以長子患有先天性心臟病作為解除限制出境之
    理由，亦屬無據。
  (三)綜上所述，本件臺灣臺北地方法院檢察署檢察官依聲請人涉
    犯之情節，認若非予以限制出境而保全聲請人於國內，檢察
    官對本案偵查、訴追之進行恐有窒礙之虞，是前開限制聲請
    人出境之處分之原因仍屬存在，檢察官前所限制聲請人出境
    之處分，經核現仍有其必要，且屬適當。從而，基於保全刑
    事偵查之順利進行及發現真實之目的，聲請人聲請撤銷或變
    更檢察官限制出境之處分，現尚礙難准許，應予駁回。
四、依刑事訴訟法第220 條，裁定如主文。
中    華    民    國    98    年    1     月    20    日
                        刑事第六庭    法  官  林孟皇
本正本證明與原本無異。
本裁定不得抗告。
                                      書記官  楊雅鈞
中    華    民    國    98    年    1     月    20    日


司法院資訊處製作；財團法人民間司法改革基金會備份。
